臺灣新竹地方法院刑事判決　　　　　　　　　　　　　　九十年度易字第三二六號
　　公　訴　人　臺灣新竹地方法院檢察署檢察官
　　被　　　告　丁○○
　　　　　　　　戊○○
右列被告等因竊盜案件，經檢察官提起公訴（九十年度偵字第二九三號、八十九年度
偵字第六四二七號），本院判決如左：
    主  文
丁○○共同竊盜，累犯，處有期徒刑捌月。
戊○○無罪。
    事  實
一、丁○○曾於民國八十六年間，因違反麻醉藥品管理條例案件，經本院判處有期徒
    刑七月確定，並於八十七年五月十日入監執行，而於八十七年八月十四日假釋付
    保護管束，於八十七年十一月二十一日刑期期滿，未經撤銷假釋，以已執行論。
    猶不知悔改，與丙○○（另案由本院審理）共同意圖為自己不法之所有，於八十
    九年十一月十日清晨五時許，由丁○○以每小時新台幣（下同）二千元代價，雇
    請不知情之乙○○（業經檢察官為不起訴處分）駕駛車號ＨＦ─０四六號大貨車
    ，至新竹縣竹北市六家國小附近空地，分由丁○○、丙○○以繩索捆綁鐵板、乙○○以該貨車吊桿吊取方式，竊取該址原為施工用，屬甲○○所有之鐵製模具四
    十八片，價值約六十萬元。裝車完畢得手後，再由丙○○騎機車在前引導，乙○○駕駛該大貨車（丁○○附坐於旁），將上開鐵製模具載往竹北市長洪廢鐵廠，
    欲為作廢鐵販售，牟取不法利益。惟因未為該廢鐵廠收受，而未脫手。嗣於同日
    上午八時許，該大貨車行經新竹縣竹北市○○路志信加油站前，為警查獲。
二、案經新竹縣警察局竹北分局報告台灣新竹地方法院檢察署檢察官偵查及該署檢察
    官自動檢舉偵辦起訴。
    理  由
壹、被告丁○○部分：
一、訊據被告丁○○對於右揭時、地，與丙○○共同利用不知情之貨車司機乙○○，
    以貨車吊桿吊取方式竊取上開鐵製模具四十八片之事實，坦承不諱（參本院九十
    一年三月十四日之調查筆錄及同年四月十二日之審理筆錄）。雖其於警、偵訊時
    陳稱係受一名姓「魏」男子以行動電話指示，至上開地點捆綁鐵製模具，並將之
    運往廢鐵廠販售云云，然此部分業經被告丁○○於本院審理時供認，有關姓「魏
    」男子係其所佯稱，並自陳：綁鐵片時，係我們（指丁○○與丙○○）二人一起
    綁，後來我坐上貨車，丙○○騎機車，約定在竹北大眉路，後來到了長洪廢鐵廠
    ，是丙○○進去跟老闆交涉：：案發前一天，我在晚上打二通電話至貨車行，第
    一通問有無車子，第二通約時間在明天早上六點半在六家國小，第二天凌晨六點
    左右是他老婆接的，約在中正東路十信門口（參上開審理筆錄）等情。本院審酌
    有關如何與貨車行連繫之原委、過程，被告丁○○上開所述，尚與證人即該貨車
    司機乙○○及其妻廖淑玲分於警、偵訊及本院調查時證稱：當天由我吊鐵模，其
    他二人負責綁繩索；：：前一天晚上九點多，有人打電話叫車要載鐵模，十點多
    同一人又打電話改時間為清晨五點多：：，翌日清晨四點多，又接到電話改約在
    竹北中正東路十信銀門口：；（參八十九年偵字第六四二七號偵查卷第十頁、第
    三十七頁、第四十七頁）情節大致相符。又證人乙○○雖另證稱於運載過程，被
    告丁○○不時撥打行動電話或接聽電話，然電話之來源、用途本多樣，是否可以
    此確定被告丁○○係受「魏」姓男子所指示而為本案之竊盜，即非無疑。且另案
    被告丙○○亦陳稱不認識「魏」姓男子，均係被告丁○○與其連絡，並坦承有關
    廢鐵廠係其所安排等語（參本院九十一年三月十四日之調查筆錄），復核與證人
    即長洪廢鐵廠老板吳意珠於警訊時證稱當時有三個人（包括不知情之之司機乙○○）到長洪廢鐵廠等情相符（參上開偵查卷第十六頁），是被告丁○○陳稱係其
    佯稱「魏」姓男子等語，應可採信。此外，並有被害人甲○○於警訊之指訴及贓
    證物品認領保管收據可稽。是被告丁○○與另案被告丙○○共同為本案竊盜之犯
    行，堪予認定，應依法論科。
二、核被告丁○○所為，係犯刑法第三百二十條第一項之竊盜罪。公訴人認被告係犯
    刑法第三百二十一條第一項第四款之加重竊盜罪，尚有未洽，惟其基本事實同一
    ，本院自應予以審理，並變更起訴法條。又被告丁○○與另案被告丙○○二人間
    ，就上開竊盜犯行，有犯意聯絡及行為分擔，皆為共同正犯。而被告丁○○使不
    知情之乙○○為其竊盜，業經被告供述在卷，則被告丁○○為竊盜之間接正犯。
    再被告丁○○曾於八十六年間，因違反麻醉藥品管理條例案件，經本院判處有期
    徒刑七月確定，並於八十七年五月十日入監執行，而於八十七年八月十四日假釋
    付保護管束，於八十七年十一月二十一日刑期期滿，未經撤銷假釋，以已執行論
    ，有台灣高等法院被告全國前案紀錄表可查，其前受有期徒刑執行完畢，於五年
    以內在犯本件最重本刑為有期徒刑以上之罪，為累犯，應依刑法第四十七條之規
    定，加重其刑。爰審酌被告正值青壯年，卻不思長進，竊取本案鐵製模具之方法
    、價值，暨犯後不知悔改，一再翻異前詞等一切情狀，量處如主文所示之刑。
貳、被告戊○○部分：
一、公訴意旨另以：被告戊○○夥同丁○○、丙○○二人，共同意圖為自己不法之所
    有，於八十九年十一月十日清晨五時許，由戊○○以每小時二千元代價，雇請乙○○駕駛車號ＨＦ─０四六號大貨車，至新竹縣竹北市六家國小附近空地，竊取
    該址施工用甲○○所有之鐵製模具四十八片，裝車完畢後，由丙○○騎機車引導
    ，丁○○與乙○○二人駕駛該大貨車依戊○○以行動電話指示，載往竹北市長洪
    廢鐵廠，欲為作廢鐵販售，牟取不法利益。惟未為該廢鐵廠收受，而未脫手，嗣
    於同日上午八時許，該大貨車行經竹北市○○路志信加油站前，為警查獲。因認
    被告戊○○涉犯刑法第三百二十一條第一項第四款之竊盜罪嫌。
二、公訴人認被告戊○○涉有竊盜罪嫌，無非係以同案被告丁○○於警、偵訊之指認
    及被告戊○○雖於偵訊時辯稱案發當時，係至衛生署新竹醫院附近之綽號黑人住
    處閒聊等語，然均無法提供確切資料以為證明為主要之論據。訊據被告戊○○則
    堅詞否認有何竊盜犯行，辯稱其根本未參與本案等語。
三、按犯罪事實，應依證據認定之，無證據不得推定其犯罪事實。又不能證明犯罪者
    ，應諭知無罪之判決，刑事訴訟法第一百五十四條、第三百零一條第一項分別定
    有明文。次按刑事訴訟法上所謂認定犯罪事實之證據，係指足以認定被告確有犯
    罪行為之積極證據而言，該項證據自須適合於被告犯罪事實之認定，始得採為斷
    罪資料。如未能發現相當證據，或證據不足以證明，自不能以推測或擬制之方法
    ，以為裁判之基礎。又刑事訴訟上證明之資料，無論其為直接或間接證據，均須
    達於通常一般之人均不致有所懷疑，而得確信其為真實之程度，始得據為有罪之
    認定，若其關於被告是否犯罪之證明未能達此程度，而有合理性懷疑之存在，致
    使無從形成有罪之確信，根據「罪證有疑，利於被告」之證據法則，即不得遽為
    不利被告之認定，此分別有最高法院二十九年上字第三一○五號、四十年臺上字
    第八六號、七十六年臺上字第四九八六號判例可資參照。
四、經查：（一）雖同案被告丁○○於警、偵訊時陳稱係受一名姓「魏」男子以行動
    電話指示，至上開地點捆綁鐵製模具，並將之運往廢鐵廠販售，且就戊○○之口
    卡片予以指認，然此部分業經被告丁○○於本院審理時供認，係其佯稱姓「魏」
    」之男子，且本院縱觀全卷事證，亦認同案被告丁○○之上開供述為可採，已如
    前述。是本案有關「魏」姓之男子，自始均為同案被告丁○○所佯稱，且參諸證
    人乙○○及其妻廖淑玲雖於警、偵訊及本院調查時證稱，當初係由一名自稱姓「
    魏」男子與其貨運行連絡，且運載過程被告丁○○不時以行動電話與不知名人士
    聯絡等情，然上開證人既未親見該名「魏」姓男子；且於載運過程，證人乙○○
    之所以知悉「魏」姓男子，亦係透過同案被告丁○○之轉述。再參酌另案之共同
    被告丙○○亦陳稱不認識「魏」姓男子，均係被告丁○○與其連絡等情（參上開
    筆錄），是本案是否確有該名「魏」姓男子存在，即非無疑。（二）再揆諸上開
    說明，無證據不得推定犯罪事實，此項禁止推定罪狀法則，並非僅為被告個人之
    訴訟利益而設，尤其重在發現真實，以求國家刑罰權之正確行使，若無足可證明
    被告從事犯罪構成要件行為之積極證據，無論假定某一被告為犯人而令其自證無
    罪，藉以過濾及鎖定特定犯罪人，或推測被告可能涉及之某項罪名，俱非法之所
    許。是本案被告雖無法提出證據及資料證明案發當時其確在綽號「黑人」住處，
    而未參與本案竊盜，然參諸上開說明，本不能僅因被告未能交代當日行程，即任
    意推定，致違反發見真實之原則。此外，復查無其他積極證據足認被告有何竊盜
    之犯行，揆諸上開說明，尚不能證明被告犯罪，自應為被告無罪之諭知。
據上論斷，應依刑事訴訟法第二百九十九條第一項前段、第三百條、第三百零一條第
一項，刑法第三百二十條第一項、第二十八條、第四十七條，罰金罰鍰提高標準條例
第一條前段，判決如主文。
本案經檢察官吳金棟到庭執行職務。
中      華      民      國    九十一    年      四      月    二十六    日
                                        臺灣新竹地方法院刑事第一庭
                                            法  官    彭  淑  苑
右正本證明與原本無異。
如不服本判決，應於判決送達後十日內向本院提出上訴狀( 應附繕本 )，上訴於
臺灣高等法院。
                                            書記官    饒  興  蘭
中      華      民      國    九十一    年      四      月    二十六    日
